【裁判字號】    97,簡上,224
【裁判日期】    970620
【裁判案由】    著作權法
【裁判全文】
臺灣板橋地方法院刑事判決             97年度簡上字第224號
上  訴  人  臺灣板橋地方法院檢察署檢察官
被      告  乙○○
上列上訴人因著作權法案件，不服本院96年度簡字第8507號，中
華民國96年12月31日第一審判決（聲請簡易判決處刑案號：96年
度偵字第27524 號），提起上訴，本院管轄之第二審合議庭判決
如下︰
    主  文
上訴駁回。
    事實及理由
一、本案經本院審理結果，認第一審以被告乙○○所為係犯著作
    權法第92條擅自以出租之方法侵害他人之著作財產權罪，判
    處拘役三十日，如易科罰金，以新臺幣一千元折算一日，其
    認事用法均無違誤，量刑亦屬妥當，應予維持，並引用第一
    審判決書記載之事實、證據及理由。
二、上訴意旨略以：告訴人群體工作室有限公司自92年以來皆以
    每週二集之頻率發行霹靂布袋戲影片，被告係從事影視出租
    行業，明知出租光碟需與著作權人簽署授權出租合約，始能
    將影片合法出租，竟為獲取經濟上之利益，而擅自將租借之
    影片再出租予不特定之消費者。為警查獲當日扣得之霹靂布
    袋戲即有四十七片，其中「霹靂開疆紀第25、25集」係當日
    發行之最新劇集，片數多達二十二片，店內尚查扣「霹靂開
    疆紀」其他集數之影片光碟，顯見被告已培養一定數量以上
    之客源，不能以取締當日查扣之光碟數量作為判斷情節輕重
    之唯一依據。被告大賺其中差額做無本生意，已影響出租市
    場秩序，亦造成被害人公司莫大的損害。另被告犯後從未對
    告訴人表示過歉意，與告訴人聯繫洽談賠償事宜後，卻未於
    約定時間到場，犯後態度不佳。此外，刑法自95年7 月1 日
    起已刪除連續犯之規定，本件即應依被告犯行之次數一罪一
    罰，而不應適用集合犯之規定，僅論以被告一罪等語
三、本件被告坦承其未經授權即出租告訴人享有著作財產權之「
    霹靂開疆紀」視聽著作等事實，核與證人即告訴代理人甲○
    ○、黃華珍分別於警詢、偵查中所為之證述相符，並有霹靂
    國際多媒體股份有限公司智慧財產權證明書、專屬授權書、
    光碟包裝盒影本、光碟影本等著作權證明文件各一份、鑑識
    報告書一紙、現場及扣案物品照片十八幀附卷可稽，暨「霹
    靂開疆紀」劇集四十七片等物扣案可資佐證，是此部分之事
    實堪以認定。被告雖另辯稱其不知此舉違法云云，然其自承
    係因向告訴人簽約之授權金過高，方未向告訴人簽約等語，
    則其顯然已知合法之途徑為何，不過係為節省授權金之成本
    ，方未循合法途徑甚明。且此舉如不違法，則各影視出租店
    起而效尤之結果，又豈有人會願意白白支出授權金？被告為
    年滿三十歲之成年人，且經營影視出租店，對此業界生態及
    營運模式自知之甚詳，當知其此舉並不合法，至為灼然，其
    事後辯稱不知違法云云，自非可採。準此，本案事證明確，
    被告犯行堪以認定。原審依刑事訴訟法第449 條第1 項前段
    、第3 項、第454 條第2 項，著作權法第92條、刑法第11
    條前段、第41條第1 項前段，予以論罪科刑，其認事用法並
    無違誤。
四、按刑事法若干犯罪行為態樣，本質上原具有反覆、延續實行
    之特徵，立法時既予特別歸類，定為犯罪構成要件之行為要
    素，則行為人基於概括之犯意，在密切接近之一定時、地持
    續實行之複次行為，倘依社會通念，於客觀上認為符合一個
    反覆、延續性之行為觀念者，於刑法評價上，即應僅成立一
    罪，學理上所稱「集合犯」之職業性、營業性或收集性等具
    有重複特質之犯罪均屬之，例如經營、從事業務、收集、販
    賣、製造、散布等行為概念者，最高法院95年台上字第1079
    號判決、95年台上字第3937號判決、95年台上字第4686號判
    決可資參照。本件被告多次以出租之方法侵害他人之著作財
    產權之行為，係以圖利為目的之營業性行為，具有不斷反覆
    實施之特性，應認屬集合犯行為，論以一罪為已足，上訴意
    旨認應依行為次數分論併罰，尚乏所據，是此部分之上訴意
    旨，即非可採。
五、至量刑部分，原審審酌被告被告之犯行造成著作財產權人蒙
    受銷售損失，兼其素行、犯罪動機、目的、手段、侵害著作
    權之光碟數量及其坦承犯行之犯後態度等一切情狀，量處拘
    役三十日，如易科罰金，以新臺幣一千元折算一日，量刑亦
    屬妥適。上訴意旨雖執前揭理由認原審量刑過輕，惟按關於
    刑之量定，係實體法上賦予法院得為自由裁量之事項，倘其
    未有逾越法律所規定之範圍，或濫用其權限，即不得任意指
    摘為違法。本件被告並無前科，有臺灣高等法院被告前案紀
    錄表一份在卷可按，素行尚可，依現存證據僅能證明犯罪期
    間約為二月，尚非甚長，被告本身尚需負擔向同行租用之租
    金，獲利尚非甚豐，且其所出租者確為正版光碟，所為不過
    係損及告訴人此部分之授權金，扣案光碟片亦僅有數十片，
    情節尚非重大，是原審審酌被告上開各種情狀後所量定之刑
    期並無不當之處，此部分之上訴意旨亦無理由，應予駁回。
據上論斷，應依刑事訴訟第455 條之1 第1 項、第3 項、第368
條、第373 條，判決如主文。
本案經檢察官吳宗光到庭執行職務。
中    華    民    國    97    年    6     月    20    日
                  刑事第十七庭  審判長法  官  李幼妃
                                      法  官  鄭燕璘
                                      法  官  張紹省
以上正本證明與原本無異。
本件不得上訴。
                                      書記官  周雅玲
中    華    民    國    97    年    6     月    27    日
附錄本案論罪科刑法條全文：
著作權法第92條
擅自以公開口述、公開播送、公開上映、公開演出、公開傳輸、
公開展示、改作、編輯、出租之方法侵害他人之著作財產權者，
處三年以下有期徒刑、拘役、或科或併科新臺幣七十五萬元以下
罰金。


司法院資訊處製作；財團法人民間司法改革基金會備份。
